【裁判字號】    94,訴,633
【裁判日期】    950323
【裁判案由】    房屋稅
【裁判全文】
臺中高等行政法院判決
                                     94年度訴字第00633號
                              .
原      告  遠立股份有限公司
代  表  人  甲○○
訴訟代理人  郭國慶  會計師
被      告  臺中市稅捐稽徵處
代  表  人  乙○○
訴訟代理人  丙○○
            丁○○
            戊○○
上列當事人間因房屋稅事件，原告不服臺中市政府中華民國94年
11月1日府法訴字第0940204820號訴願決定，提起行政訴訟，本
院判決如下︰
    主  文
訴願決定及原處分均撤銷。
訴訟費用由被告負擔。
    事  實
一、事實概要：原告所有坐落台中市○○區○○里○○路○段128
    號地下2層房屋，經被告所屬東山分處核定按非住家非營業
    用稅率課徵房屋稅，原告以該房屋僅供停車使用，於94年6
    月24日向該分處申請免徵房屋稅，經該分處94年7月5日中市
    稅東分二字第0947003894號函否准，原告不服，提起訴願遭
    決定駁回，遂提起本件行政訴訟。
二、兩造之聲明：
    (一)原告聲明求為判決：訴願決定及原處分均撤銷。
    (二)被告聲明求為判決：原告之訴駁回。
三、兩造之陳述：
    (一)原告部分：
      1.憲法第19條人民有依法律納稅之義務，因之稅捐機關課
        徵稅捐應依稅法規定之課稅範圍（標的）本諸主管機關
        就法規所為之釋示，核實課稅，反之即違法核課。有關
        房屋稅率方面，依財政部稅制委員會編印89年版法令彙
        編第1則修訂各類建築物地下室房屋稅徵免原則，部分
        房屋地下室曾收取少許管理費，而須按營業用房屋課稅
        ，致其收費尚不足納稅之負擔，因之多有關閉地下室不
        為使用之情形，致造成市區停車之嚴重問題，經有關單
        位研討，並獲致結論如次：「一、各類建築物地下室，
        僅為利用原有空間設置機器房、抽水機、停放車輛等使
        用而未收取費用或未出租或由所有權人按月分攤水電、
        清潔、維護費而非營業者，均應予免徵房屋稅。二、各
        類建築物地下室如有供營業、辦公或住家使用者，應按
        實際使用面積分別依有關稅率課徵房屋稅。三、各類建
        築物地下室供停車使用，而有按車收費或出租供停車使
        用者，應按非住家非營業用稅率課徵房屋稅。四、各類
        建築物地下室其使用執照如為停車場，而不作停車使用
        者，應按地上建築物使用執照所載用途或都市計畫分區
        範圍分別計課房屋稅（參財政部66年2月26日台財稅第
        31250號函）。有關房屋稅課徵範圍，依財政部稅制委
        員會編印89年版法令彙編第32則規定，非供營業用地下
        停車場停車位併同主建物出租者可免徵房屋稅。建築物
        之主建物出租，其地下停車場之停車位，併同提供承租
        人停車使用，且該停車位非供營業、按車收費或另行出
        租者，仍有財政部66年2月26日台財稅字第31250號函會
        商結論一規定免徵房屋稅之適用（參財政部85年10月23
        日台財稅第851921291號函）。
      2.觀之上述財政部66年2月26日台財稅第31250號函徵免原
        則，很清楚為解決市區停車嚴重問題，鼓勵利用建築物
        地下室閒置空間供停車使用，因此凡符合結論一規定，
        該建築物地下室均應予免徵房屋稅，給予建築物地下室
        免徵房屋稅。既然是要解決市區停車嚴重問題，便無關
        乎主建物用途是住家或營業與否，因為任何主建物使用
        均會有停車問題。本結論一之重點係指建築物地下室停
        車係非營業，未就該停車位收費，不管地上主建物營業
        與否。所以建築物地下室供作停車，房屋稅之應稅與否
        ，視其有無按車收費或出租供停車使用，反之如結論四
        若該地下室使用執照用途如為停車場卻不供作停車使用
        （致停車問題惡化），反而需依地上建築物使用執照所
        載用途或都市計畫分區範圍分別計課房屋稅。
      3.訴願駁回理由推論地下停車場為地上各層營利事業單位
        本身業務需要設置，與營業具有不可分離之關係，暨如
        為併同提供主建物之承租人停車使用亦以未涉營業行為
        為限。又謂本件系爭房屋地下二層停車既係地上層營利
        事業單位併同主建物承租使用，其為各該事業單位因業
        務需要所租用而與其營業行為有不可分離之關係，應無
        財政部66年2月26日台財稅第31250號函免徵房屋稅之適
        用。
      4.訴願決定顯然誤解「業務所需」意涵，何謂業務所需？
        例如銷售需冷藏、冷凍食品之業者，其冷藏、冷凍設備
        即為其業務所需，又如大哥大業者，設置基地台即為其
        業務所需。原告僅是利用地下二層閒置空間供地上層承
        租戶停車之用，怎可被解釋為停車係與承租戶業務所需
        有關？原告地上層承租戶並無經營與停車有關之業務。
      5.訴願決定所持二理由顯然違背財政部66年2月26日台財
        稅第31250號函釋及85年10月23日台財稅第851921291號
        函釋，且其駁回理由引用93年11月3日台財稅第0930477
        549號函所述不符免稅之推論更是不當，因為本函並未
        收錄於法令彙編且該函個案課徵房屋稅與否並末確定，
        於此一併敘明。綜合上述，請求判決如聲明。
    (二)被告部分：
      1.按「房屋稅依房屋現值，按左列稅率課徵之：一、住家
        用房屋最低不得少於其房屋現值百分之一點二，最高不
        得超過百分之二。但自住房屋為其房屋現值百分之一點
        二。二、非住家用房屋，其為營業者，最低不得少於其
        房屋現值百分之三，最高不得超過百分之五。其為私人
        醫院、診所、自由職業事務所及人民團體等非營業用者
        ，最低不得少於其房屋現值百分之一點五，最高不得超
        過百分之二點五。‧‧‧」房屋稅條例第5條定有明文
        。又「台中市房屋稅徵收率規定如下：一、住家用房屋
        其現值百分之一點二。二、私立醫院、診所、自由職業
        事務所及人民團體等非營業用房屋，其現值百分之二。
        三、營業用房屋其現值百分之三。」為台中市徵收率自
        治條例第2條所明定。再「一、各類建築物地下室，僅
        為利用原有空間設置機器房、抽水機、停放車輛等使用
        而未收取費用或未出租或由所有權人按月分攤水電、清
        潔、維護費而非營業者，均應予免徵房屋稅。…」、「
        說明：二、依本部87年9月10日台財稅第871963861號函
        釋略以：『專供住宿旅客停車使用之車庫，准比照立體
        停車場，按非住家非營業用稅率課徵房屋稅。』又台北
        市稅捐處74年7月23日北市稽財丙字第71382號函（89年
        房屋稅法令彙編第6頁第21則）略以：『關於地下二層
        ，設置儲水庫、消防栓、發電機、變電室等設備‧‧‧
        ，如查明確非地上各層營利事業單位為本身業務需要設
        置者，參照財政部66年台財稅第31250號函『各類建築
        物地下室，僅為利用原有空間設置機器房、抽水機等使
        用而非營業者，均應予免徵房屋稅。』之規定免徵房屋
        稅。否則，應依營業用稅率課徵房屋稅。』按此，地下
        停車場為地上各層營利事業單位本身業務需要設置與營
        業具有不可分離之關係，應依上揭二函釋意旨規定課徵
        房屋稅。‧‧‧」分別為財政部66年2月26日台財稅第
        31250號函及93年11月3日台財稅字第0930477549號函所
        明釋。
      2.原告所有坐落台中市○○區○○路2段128號地下二層房
        屋，其地上樓層為辦公大樓，由原告出租予多家營利事
        業單位供辦公使用，地下二層併同主建物出租供承租人
        停車使用，原告於94年6月24日向被告所屬東山分處申
        請免徵房屋稅，經該處以系爭房屋係供承租戶停車使用
        ，與財政部66年2月26日台財稅第31250號函釋規定不合
        ，予以否准。原告不服，訴稱系爭地下二層房屋僅作本
        棟樓住戶停車之用，並無提供對外營業按車次或按月出
        租收費，依財政部66年2月26日台財稅第31250號函：「
        各類建築物地下室，僅為利用原有空間設置機器房、抽
        水機、停放車輛等使用而未收取費用或未出租或由所有
        權人按月分攤水電、清潔、維護費而非營業者，均應予
        免徵房屋稅。‧‧‧」暨財政部85年10月23日台財稅第
        851921291號函：「建築物之主建物出租，其地下停車
        場之停車位，併同提供承租人停車使用，且該停車位非
        供營業、按車收費或另行出租者，仍有本部66年2月26
        日台財稅第31250號函會商結論一規定免徵房屋稅之適
        用。」請准予免徵房屋稅云云。經台中市政府94年11月
        1日訴願決定以，原告所舉前開財政部二號函釋，其規
        定免徵房屋稅之情形，亦以未收取費用、未出租、或未
        營業用為前提。如為併同提供主建物之承租人停車使用
        ，亦以未涉營業行為為限。本件系爭房屋地下二層停車
        場既係地上層營利事業單位併同主建物承租使用，其為
        各該事業單位因業務需要所租用而與其營業行為有不可
        分離之關係，應無財政部66年2月26日台財稅第31250號
        函釋免徵房屋稅之適用。準此，被告依非住家非營業用
        稅率核課房屋稅，核無違法或不當，原處分應予維持。
        原告遂提起本訴訟。
      3.原告提起行政訴訟主張：憲法第19條人民有依法律納稅
        之義務，因之稅捐機關課徵稅捐應依稅法規定之課稅範
        圍本諸主管機關就法規所為之釋示，核實課稅。財政部
        66年2月26日台財稅第31250號函：「部分房屋地下室曾
        收取少許管理費，而須按營業用房屋課稅，致其收費尚
        不足納稅之負擔，因之多有關閉地下室不為使用之情形
        ，致造成市區停車之嚴重問題，經有關單位研討，並獲
        致結論如次：『一、各類建築物地下室，僅為利用原有
        空間設置機器房、抽水機、停放車輛等使用而未收取費
        用或未出租或由所有權人按月分攤水電、清潔、維護費
        而非營業者，均應予免徵房屋稅。二、各類建築物地下
        室如有供營業、辦公或住家使用者，應按實際使用面積
        分別依有關稅率課徵房屋稅。三、各類建築物地下室供
        停車使用，而有按車收費或出租供停車使用者，應按非
        住家非營業用稅率課徵房屋稅。四、各類建築物地下室
        其使用執照如為停車場，而不作停車使用者，應按地上
        建築物使用執照所載用途或都市計畫分區使用範圍分別
        計課房屋稅。』及85年10月23日台財稅第851921291號
        函：「建築物之主建物出租，其地下停車場之停車位，
        併同提供承租人停車使用，且該停車位非供營業、按車
        收費或另行出租者，仍有本部66年2月26日台財稅第312
        50號函會商結論一規定免徵房屋稅之適用。」係為解決
        市區停車嚴重問題，鼓勵利用建築物地下室閒置空間供
        停車使用，因此凡符合結論一規定，該建築物地下室均
        應予免徵房屋稅，無關乎主建物用途是住家或營業與否
        。訴願駁回理由推論地下停車場為地上各層營利事業單
        位本身業務需要設置，與營業具有不可分離之關係，顯
        然誤解「業務所需」意涵，原告地上層承租戶並無經營
        與停車有關之業務等語。
      4.按部分房屋地下室曾收取少許管理費，而須按營業用房
        屋課稅，致其收費尚不足納稅之負擔，因之多有關閉地
        下室不為使用之情形，致造成市區停車之嚴重問題，經
        財政部與有關單位研討，有關各類建築物地下室，設置
        停車空間供其本身住戶停放車輛，而未涉營業行為或出
        租者，該地下室停車空間免徵房屋稅，然有按車收費或
        出租供停車使用者，則應按非住家非營業用稅率課徵房
        屋稅，並非全然不問該停車位之使用情形而一律予以免
        徵。系爭房屋之地上樓層為辦公大樓，原告將其中17戶
        出租予營利事業單位作為辦公使用，其地下二層停車位
        則併同主建物出租，供地上各層營利事業單位停放車輛
        。依首揭財政部函釋意旨，即無免徵房屋稅適用之餘地
        。本案地下二層停車位併同主建物出租，雖係供承租人
        停車使用，惟該停車位既係出租，且承租人承租之地上
        樓層主建物作為辦公使用而非住家用，系爭停車位究屬
        因營利事業本身業務需要而一併承租，與營業具有不可
        分離之關係，則承租戶經營之業務為何？是否與停車有
        關，在所不問，自無上揭財政部66年2月26日台財稅第
        31250號函及85年10月23日台財稅第851921291號函免徵
        房屋稅之適用。徵此，本案建築物地下室供停車場使用
        ，既非屬自用且其出租與營業具有不可分離之關係，自
        應依房屋實際使用情形課徵房屋稅。原處分按非住家非
        營業用稅率核課房屋稅，即無違法或不當。
      6.本件行政訴訟之爭點：
        (1)原告主張：凡符合財政部66年2月26日台財稅第31250
          號函結論一、各類建築物地下室，僅為利用原有空間
          設置機器房、抽水機、停放車輛等使用而未收取費用
          或未出租或由所有權人按月分攤水電、清潔、維護費
          而非營業者，均應予免徵房屋稅。無關乎主建物用途
          是住家或營業與否，且原告地上層承租戶並無經營與
          停車有關之業務。
        (2)依首揭財政部函釋意旨，有關各類建築物地下室，設
          置停車空間供其本身住戶停放車輛，而未涉營業行為
          或出租者，該地下室停車空間方有免徵房屋稅規定之
          適用。至系爭地下二層停車位既併同主建物出租，自
          無上揭財政部66年2月26日台財稅第31250號函之適用
          。再系爭停車位雖係供承租人停車使用，惟承租人承
          租之地上樓層主建物既作為辦公使用而非住家用，停
          車位究屬因營利事業本身業務需要而一併承租，與營
          業具有不可分離之關係，與財政部85年10月23日台財
          稅第851921291號函：建築物之主建物出租，其地下
          停車場之停車位，併同「提供」承租人停車使用，且
          非另行出租者，免徵房屋稅之情形有別。原告稱地上
          層承租戶並無經營與停車有關之業務等語，顯係誤解
          。
      7.原告主張無理由，請判決如被告之聲明。
    理  由
一、按「房屋稅依房屋現值，按左列稅率課徵之：一、住家用房
    屋最低不得少於其房屋現值百分之一點二，最高不得超過百
    分之二。但自住房屋為其房屋現值百分之一點二。二、非住
    家用房屋，其為營業者，最低不得少於其房屋現值百分之三
    ，最高不得超過百分之五。其為私人醫院、診所、自由職業
    事務所及人民團體等非營業用者，最低不得少於其房屋現值
    百分之一點五，最高不得超過百分之二點五。‧‧‧」、「
    台中市房屋稅徵收率規定如下：一、住家用房屋其現值百分
    之一點二。二、私立醫院、診所、自由職業事務所及人民團
    體等非營業用房屋，其現值百分之二。三、營業用房屋其現
    值百分之三。」為房屋稅條例第5條及台中市房屋稅徵收率
    自治條例第2條所明定。
二、本件原告所有坐落台中市○○區○○路2段128號房屋，其地
    上層由其出租給多家營利事業單位作辦公使用，地下二層則
    併同主建物出租供承租人停車使用，被告以其不符合財政部
    66.2.26台財稅第31250號函釋規定「各類建築物地下室，僅
    為利用原有空間設置機器房、抽水機、停放車輛等使用而未
    收取費用或未出租或由所有權人按月分攤水電、清潔、維護
    費而非營業者，均應予免徵房屋稅。」之情形，否准其免徵
    房屋稅之申請固非無據，惟查：
    (一)有關房屋稅率方面，依財政部修訂各類建築物地下室房屋
      稅徵免原則，就部分房屋地下室曾收取少許管理費，而須
      按營業用房屋課稅，致其收費尚不足納稅之負擔，因之多
      有關閉地下室不為使用之情形，致造成市區停車之嚴重問
      題，經有關單位研討，並獲致結論如次：「一、各類建築
      物地下室，僅為利用原有空間設置機器房、抽水機、停放
      車輛等使用而未收取費用或未出租或由所有權人按月分攤
      水電、清潔、維護費而非營業者，均應予免徵房屋稅。二
      、各類建築物地下室如有供營業、辦公或住家使用者，應
      按實際使用面積分別依有關稅率課徵房屋稅。三、各類建
      築物地下室供停車使用，而有按車收費或出租供停車使用
      者，應按非住家非營業用稅率課徵房屋稅。四、各類建築
      物地下室其使用執照如為停車場，而不作停車使用者，應
      按地上建築物使用執照所載用途或都市計畫分區範圍分別
      計課房屋稅」（參照財政部66年2月26日台財稅第31250號
      函，載財政部稅制委員會93年12月編印之房屋稅、契稅法
      令彙編第32頁）。有關房屋稅課徵範圍，對非供營業用地
      下停車場停車位併同主建物出租者可免徵房屋稅，就建築
      物之主建物出租，其地下停車場之停車位，併同提供承租
      人停車使用，且該停車位非供營業、按車收費或另行出租
      者，仍有財政部66年2月26日台財稅字第31250號函會商結
      論一規定免徵房屋稅之適用（參照財政部85年10月23日台
      財稅第851921291號函，載財政部稅制委員會93年12月編
      印之房屋稅、契稅法令彙編第9頁），上開函釋就停車位
      之徵免原則，係為解決都市市區停車嚴重問題，為鼓勵利
      用建築物地下室閒置空間供停車使用，其規範之重點係指
      建築物地下室停車係非營業，未就該停車位收費，不管地
      上主建物營業與否。故建築物地下室供作停車，房屋稅之
      應稅與否，視其有無按車收費或出租供停車使用，反之如
      結論四若該地下室使用執照用途如為停車場卻不供作停車
      使用，則反需依地上建築物使用執照所載用途或都市計畫
      分區範圍分別計課房屋稅。
    (二)被告雖為如上述事實攔之抗辯，然對於原告上開主張被告
      亦同意（見本院第47頁至第49頁言詞辯論筆錄），而由上
      開說明，原告主張本件應有財政部66年2月26日台財稅第
      31250號函及85年10月23日台財稅第851921291號函釋免徵
      房屋稅之適用，自可採信，被告上開所為抗辯並非可採。
三、從而，本件原處分以原告所有坐落台中市○○區○○路2段
    128號地下二層房屋，其地上樓層為辦公大樓，由原告出租
    予多家營利事業單位供辦公使用，地下二層併同主建物出租
    供承租人停車使用，原告於94年6月24日向被告所屬東山分
    處申請免徵房屋稅，經該處以系爭房屋係供承租戶停車使用
    ，與財政部66年2月26日台財稅第31250號函釋規定不合，予
    以否准，自有違誤，訴願決定予以維持，亦有未合。本件原
    告之訴有理由，爰將訴願決定及原處分均撤銷，由被告另為
    適法之處分。
據上論結，本件原告之訴為有理由，依行政訴訟法第195條第1項
前段、第98條第3項前段，判決如主文。
中    華    民    國    95    年    3     月    23    日
                  第二庭審判長法  官  王  茂  修
                              法  官  林  金  本
                              法  官  莊  金  昌
以上正本證明與原本無異。
如不服本判決，應於判決送達後20日內向本院提出上訴書狀，其
未表明上訴理由者，應於提起上訴後20日內向本院提出上訴理由
書（須依對造人數附具繕本）；如於本判決宣示或公告後送達前
提起上訴者，應於判決送達後20日內補提上訴理由書（須附繕本
）。未表明上訴理由者，逕以裁定駁回。
提起上訴應預繳送達用雙掛號郵票390元（34元及5元郵票各10份
)。
中    華    民    國    95    年    3     月    23    日
                              書記官  邱  吉  雄


司法院資訊處製作；財團法人民間司法改革基金會備份。
